【裁判字號】    89,交易,565
【裁判日期】    900510
【裁判案由】    過失傷害
【裁判全文】
臺灣桃園地方法院刑事判決                        八十九年度交易字第五六五號
    公  訴  人  臺灣桃園地方法院檢察署檢察官
    被      告  甲○○
右列被告因過失傷害案件，經檢察官提起公訴（八十九年度偵字第一四四０五號），
本院判決如左：
    主    文
甲○○因過失傷害人，處拘役肆拾日，如易科罰金，以佰元折算壹日。
    事    實
一、甲○○於民國八十九年三月六日上午九時四十四分許，未向我國公路監理機關申
    請考領有駕駛執照，仍騎乘車牌號碼ＧＤＵ─０七八（起訴書誤載為ＦＡＱ─二
    四０）號重型機車，沿桃園縣龜山鄉○○路由桃園縣往臺北縣方向行駛，途經桃
    園縣龜山鄉○○路○段與中正路交岔路口之行人穿越道前時，原應注意汽車（按
    依道路交通安全規則第二條第一項第一款及第三條第六款之規定，汽車包括機器
    腳踏車）行近行人穿越道前，應減速慢行，遇有行人穿越時，無論有無交通警察
    指揮或號誌指示，均應暫停讓行人先行通過，並應注意車前狀況，隨時採取必要
    之安全措施，以維行車安全及避免危險發生，且依當時天候陰、路面乾燥、無缺
    陷、道路無障礙物、視距良好等情況，並無不能注意之情事，詎疏未注意車前適
    有行人乙○○正欲經由該行人穿越道穿越道路之狀況，竟未暫停禮讓乙○○優先
    通過行人穿越道，仍貿然前行，致撞及正在穿越行人穿越道之乙○○，致乙○○
    受有左側血氣胸、左第二、六肋骨骨折、左脛骨腓骨開放性第二型骨折及左肱骨
    頸骨折等傷害。甲○○肇事後，旋經設於車禍現場旁之桃園縣警察局龜山分局迴
    龍派出所警員蕭清山因聽聞撞擊聲出外查看而查獲。
二、案經乙○○訴由桃園縣警察局龜山分局報請臺灣桃園地方法院檢察署檢察官偵查
    起訴。
    理    由
一、右揭事實，業據被告甲○○於本院審理時坦承不諱（見本院九十年四月二十六日
    審判筆錄），並經被害人乙○○指訴在卷，復有被害人乙○○因本件車禍受有前
    揭傷害之診斷證明書一紙及警製之道路交通事故調查報告表一紙、車禍現場相片
    二幀附卷可憑。按汽車行近行人穿越道前，應減速慢行，遇有行人穿越時，無論
    有無交通警察指揮或號誌指示，均應暫停讓行人先行通過，又汽車行駛時，駕駛
    人應注意車前狀況，隨時採取必要之安全措施，道路交通安全規則第一百零三條
    、第九十四條第三項分別定有明文，本件肇事地點為行人穿越道，業經被害人及
    被告陳明在卷，並據前揭道路交通事故調查報告表載明；又被告未向我國公路監
    理機關申請考領有駕駛執照，亦經其於警訊中供明在卷，自不應騎乘機車，詎其
    貿然騎乘機車，且行近行人穿越道前，又疏未注意車前狀況，復未暫停讓行人先
    行通過，再參之當時天候及路況，並無不能注意之情事，此有前揭調查報告表在
    卷可按，被告竟疏於注意車前適有被害人正欲徒步穿越行人穿越道之狀況，亦未
    暫停讓被害人優先通過行人穿越道，仍貿然前行，而肇致本件車禍，其應負過失
    之責，委無可辭。而本件車禍經臺灣桃園地方法院檢察署檢察官送請臺灣省桃園
    縣區車輛行車事故鑑定委員會鑑定肇事責任，亦認定被告無照駕駛重機車行近行
    人穿越道前未暫停讓行人先行通過為肇事原因，有該鑑定委員會八九府車鑑桃字
    第八九一三０二號鑑定意見書一份附卷可參。且本件被告之過失行為與被害人之
    受傷間，有相當因果關係。綜上，本件事證明確，被告犯行堪以認定。
二、核被告所為，係犯刑法第二百八十四條第一項前段之過失傷害罪。被告無駕駛執
    照騎乘機車，且於行經行人穿越道，未依規定讓行人優先通行，因而致人受傷，
    應依道路交通管理處罰條例第八十六條第一項之規定，加重其刑。又被告於行為
    後，刑法第四十一條將原「犯最重本刑為三年以下有期徒刑以下之刑之罪，而受
    六月以下有期徒刑或拘役之宣告，因身體、教育、職業或家庭之關係，執行顯有
    困難者，得以一元以上三元以下折算一日，易科罰金」之規定，於九十年一月四
    日修正為刑法第四十一條第一項前段，修正後之新規定為「犯最重本刑為五年以
    下有期徒刑以下之刑之罪，而受六個月以下有期徒刑或拘役之宣告，因身體、教
    育、職業、家庭之關係或其他正當事由，執行顯有困難者，得以一元以上三元以
    下折算一日，易科罰金」，上開修正後之新規定已於九十年一月十日經總統公布
    ，而於同年一月十二日生效施行，是被告行為後法律已有變更，應依刑法第二條
    第一項前段之規定，適用裁判時即修正後之刑法第四十一條第一項前段之規定，
    附此敘明。爰審酌被告之素行、過失程度之輕重、被害人所受之傷勢、被告於事
    故後已賠償新臺幣（下同）三萬元（雖被害人表示不足，另願以十萬元和解，見
    本院九十年三月二十九日訊問筆錄及同年四月二十六日審判筆錄，惟按被告究應
    賠償多少，純屬民事問題，非不得循民事途徑尋求解決）及於本院審理時坦承認
    錯，態度尚屬良好等一切情狀，量處如主文所示之刑，並諭知易科罰金之折算標
    準。
據上論斷，應依刑事訴訟法第二百九十九條第一項前段，刑法第二百八十四條第一項
前段、第二條第一項前段、修正後第四十一條第一項前段，道路交通管理處罰條例第
八十六條第一項，罰金罰鍰提高標準條例第一條前段、第二條，判決如主文。
本案經檢察官黃智勇到庭執行職務。
中      華      民      國    九十      年      五      月      十      日
                                臺灣桃園地方法院刑事第六庭
                                      法  官  曾  家  貽
右正本證明與原本無異。
如不服本判決，應於判決送達後十日內向本院提出上訴狀（應附繕本），上訴於臺灣
高等法院。
                                      書記官  陳      珊
中      華      民      國    九十      年      五      月     十五     日
刑法第二百八十四條第一項：
因過失傷害人者，處六月以下有期徒刑、拘役或五百元（現已提高十倍為五千元）以
下罰金。致重傷者，處一年以下有期徒刑、拘役或五百元（現已提高十倍為五千元）
以下罰金。


司法院資訊處製作；財團法人民間司法改革基金會備份。
